臺灣桃園地方法院刑事判決
111年度審金訴字第319號
公  訴  人  臺灣桃園地方檢察署檢察官 
被      告  顏嘉廷


上列被告因詐欺等案件，經檢察官提起公訴（110年度偵字第317
84號），被告於本院準備程序中，就被訴事實為有罪之陳述，經
本院告知簡式審判程序意旨，並聽取當事人之意見後，本院合議
庭裁定改由受命法官獨任依簡式審判程序審理，判決如下：
    主  文
丙○○犯三人以上共同詐欺取財罪，處有期徒刑壹年參月。
    事實及理由
一、本件犯罪事實及證據，除證據部分補充「被告丙○○於本院
    準備程序及審理時之自白」外，其餘均引用檢察官起訴書之
    記載（詳如附件）。
二、論罪科刑：
（一）按洗錢防制法於民國105年12月28日修正公布，並於106年
      6月28日生效施行（下稱新法），新法第14條第1項之一般
      洗錢罪，祇須有第2條各款所示行為之一，而以第3條規定
      之特定犯罪作為聯結即為已足。另過去實務見解認為，行
      為人對犯特定犯罪所得之財物或利益作直接使用或消費之
      處分行為，或僅將自己犯罪所得財物交予其他共同正犯，
      祇屬犯罪後處分贓物之行為，非洗錢防制法所規範之洗錢
      行為，惟依新法規定，倘行為人意圖掩飾或隱匿特定犯罪
      所得來源，而將特定犯罪所得直接消費處分，甚或交予其
      他共同正犯予以隱匿，或由共同正犯以虛假交易外觀掩飾
      不法金流移動，即難認僅單純犯罪後處分贓物之行為，應
      仍構成新法第2條第1或2款之洗錢行為（最高法院108年度
      台上字第2057號、第2425號、第2402號判決意旨參照）。
      查本案係詐欺集團成員向告訴人施用詐術後，為隱匿其等
      詐欺所得去向，乃令告訴人將受騙款項匯入渠等事先準備
      好之人頭帳戶內，並由擔任車手、收水之被告前往收取該
      款項，再由被告將款項交付詐騙集團之上游，渠等透過此
      種層轉之方式交付所詐得之款項，業已製造該等詐欺犯罪
      所得之金流斷點，使偵查人員偵辦不易，致該等犯罪所得
      嗣後之流向不明，已達成隱匿犯罪所得之效果，揆諸上揭
      說明，合於洗錢防制法第2條第2款所定隱匿特定犯罪所得
      之來源、去向之要件，自屬於新法所規範之洗錢行為無訛
      。
（二）核被告所為，係犯刑法第339條之4第1項第2款之三人以上
      共同詐欺取財罪、組織犯罪條例第3條第1項後段之參與犯
      罪組織罪及洗錢防制法第14條第1項之一般洗錢罪。被告
      就上開犯行，與同案被告戴錦祥、「少年」、「林文龍」
      及其所屬詐欺集團之其他真實姓名年籍不詳成員間，有犯
      意聯絡與行為分擔，應論以共同正犯。被告係以一行為同
      時觸犯上開3罪名，應依刑法第55條之規定，從一重論以
      三人以上共同詐欺取財罪。
（三）想像競合犯之處斷刑，本質上係「刑之合併」。其所謂從
      一重處斷，乃將想像競合犯組成之評價上數罪，合併為科
      刑一罪，其所對應之刑罰，亦合併其評價上數罪之數法定
      刑，而為一個處斷刑。易言之，想像競合犯侵害數法益者
      皆成立犯罪，論罪時必須輕、重罪併舉論述，同時宣告所
      犯各罪名，包括各罪有無加重、減免其刑之情形，亦應說
      明論列，量刑時併衡酌輕罪部分量刑事由，評價始為充足
      ，然後依刑法第55條前段規定「從一重處斷」，非謂對於
      其餘各罪可置而不論。因此，法院決定處斷刑時，雖以其
      中最重罪名之法定刑，做為裁量之準據，惟於裁量其輕重
      時，仍應將輕罪合併評價在內（最高法院108年度台上字
      第4405、4408號判決意旨參照）。洗錢防制法第16條第2
      項規定：「犯前2條之罪，在偵查或審判中自白者，減輕
      其刑。」。準此，被告於本院審理時就其將贓款交付不詳
      上游成員一節均自白不諱，於本院審理時亦坦認一般洗錢
      犯行，依上開規定原應減輕其刑，雖其一般洗錢罪屬想像
      競合犯其中之輕罪，惟本院於量刑時仍一併衡酌該部分減
      輕其刑事由，附此說明。
（四）爰審酌被告正值青壯，竟不思以正途賺取金錢，明知現今
      社會詐欺犯罪橫行，對告訴人之財產及社會秩序產生重大
      侵害，竟參與詐騙集團擔任收水、車手，以至指定地點拿
      取告訴人遭詐騙款項，並輾轉層遞予詐欺集團上手之方式
      ，參與本件詐欺取財犯行，所為侵害他人財產法益，核屬
      不當，應予非難；惟念其犯後終坦承犯行，且其就洗錢犯
      行，於審理中自白，已符合相關自白減刑規定，兼衡前因
      傷害、販賣毒品等犯行，經法院論罪科刑紀錄，有臺灣高
      等法院被告前案紀錄表1份可參，並考量其犯罪之動機、
      目的、手段、參與之程度及告訴人所受損害之輕重，並考
      量其自陳目前在臺中港工作、月薪新臺幣4萬多元，需扶
      養太太及小孩、學歷為高中肄業等一切情狀，量處如主文
      所示之刑，以示懲儆。
（五）不予宣告強制工作之說明：
      按犯第1項之罪者，應於刑之執行前，令入勞動場所，強
      制工作，其期間為3年，組織犯罪防制條例第3條第3項固
      有明文。惟上開規定就受處分人之人身自由所為限制，違
      反憲法比例原則及憲法明顯區隔原則之要求，與憲法第8
      條保障人身自由之意旨不符，應自本解釋公布之日起失其
      效力，業經司法院大法官釋字第812號解釋在案。則就參
      與犯罪組織者，得於刑之執行前，令入勞動場所，強制工
      作之規定，既經司法院大法官認定有違憲之情事，且自解
      釋公布之日起失其效力，本案自無從對被告宣告強制工作
      ，附此敘明。　　　
三、沒收：
（一）查被告於本院準備程序時陳稱：當時「少年」說會付給我
      利潤，但我沒有拿到（詳本院111年5月11日準備程序筆錄
      第2頁），而本案復查無其他事證足認被告確有因本案而
      獲有任何不法利益，是依罪疑唯輕原則，認被告本案無任
      何犯罪所得，故自不生沒收其犯罪所得之問題。
（二）按犯洗錢防制法第14條之罪，其所移轉、變更、掩飾、隱
      匿、收受、取得、持有、使用之財物或財產上利益，沒收
      之，同法第18條第1項前段固定有明文。然查本案未經扣
      案之詐欺贓款，固為被告掩飾、隱匿之財物，惟依被告所
      供陳之情節，該贓款其已繳回該詐欺集團，非屬於其所有
      ，亦非在其實際掌控中，是倘依上開規定諭知被告應就其
      所隱匿之財務宣告沒收，實屬過苛，爰不依上開規定宣告
      沒收，亦附此敘明。
據上論斷，應依刑事訴訟法第273條之1第1項、第299條第1項前
段、第310條之2、第454條第2項，判決如主文。
本案經檢察官呂象吾、乙○○提起公訴，檢察官林欣怡到庭執行職
務。
中　　華　　民　　國　　111 　年　　6 　　月　　10　　日
                  刑事審查庭  法  官  林慈雁
以上正本證明與原本無異。
如不服本判決應於收受判決後20日內向本院提出上訴書狀，並應
敘述具體理由。其未敘述上訴理由者，應於上訴期間屆滿後20日
內向本院補提理由書（均須按他造當事人之人數附繕本）「切勿
逕送上級法院」。
                              書記官  吳秉翰
中　　華　　民　　國　　111 　年　　6 　　月　　13　　日
附錄本案論罪科刑法條：
中華民國刑法第339條之4
犯第339條詐欺罪而有下列情形之一者，處1年以上7年以下有期
徒刑，得併科1百萬元以下罰金：
一、冒用政府機關或公務員名義犯之。
二、三人以上共同犯之。
三、以廣播電視、電子通訊、網際網路或其他媒體等傳播工具，
    對公眾散布而犯之。
前項之未遂犯罰之。
洗錢防制法第14條
有第二條各款所列洗錢行為者，處7年以下有期徒刑，併科新臺
幣5百萬元以下罰金。
前項之未遂犯罰之。
前二項情形，不得科以超過其特定犯罪所定最重本刑之刑。
組織犯罪防制條例第3條
發起、主持、操縱或指揮犯罪組織者，處3年以上10年以下有期
徒刑，得併科新臺幣1億元以下罰金；參與者，處6月以上5年以
下有期徒刑，得併科新臺幣1千萬元以下罰金。但參與情節輕微
者，得減輕或免除其刑。
具公務員或經選舉產生之公職人員之身分，犯前項之罪者，加重
其刑至二分之一。
犯第1項之罪者，應於刑之執行前，令入勞動場所，強制工作，
其期間為3年。
前項之強制工作，準用刑法第90條第2項但書、第3項及第98條第
2項、第3項規定。
以言語、舉動、文字或其他方法，明示或暗示其為犯罪組織之成
員，或與犯罪組織或其成員有關聯，而要求他人為下列行為之一
者，處3年以下有期徒刑，得併科新臺幣3百萬元以下罰金：
一、出售財產、商業組織之出資或股份或放棄經營權。
二、配合辦理都市更新重建之處理程序。
三、購買商品或支付勞務報酬。
四、履行債務或接受債務協商之內容。
前項犯罪組織，不以現存者為必要。
以第5項之行為，使人行無義務之事或妨害其行使權利者，亦同
。
第5項、第7項之未遂犯罰之。

附件：
臺灣桃園地方檢察署檢察官起訴書
                                    110年度偵字第31784號
    被      告  丙○○　男　27歲（民國00年0月0日生）
　　　　　　　　　　　　住臺中市○○區○○○路0段○巷000
                          號
　　　　　　　　　　　　國民身分證統一編號：Z000000000號
上列被告因詐欺等案件，業經偵查終結，認應提起公訴，茲將犯
罪事實及證據並所犯法條分敘如下：
一、丙○○於民國107年間因傷害、妨害自由案件，經臺灣臺中地
    方法院（下稱臺中地院）以107年度訴字第2794號判決，分
    別判處有期徒刑3月、3月、5月確定，後經臺中地院以109年
    度聲字第2205號裁定應執行有期徒刑9月確定，於109年9月2
    2日易科罰金執行完畢。
二、詎其仍不知悔改，於110年6月7日前之某時，加入戴錦祥（
    所涉詐欺等案，另行發布通緝）、真實姓名年籍不詳、Face
    time帳號「少年」（所涉詐欺等部分，另行簽分偵辦）、通
    訊軟體LINE帳號「林文龍」等成年人所屬3人以上，以實施
    詐術為手段，具有持續性及牟利性之有結構性組織之詐欺集
    團，約定由戴錦祥擔任提供自己名下中國信託銀行南崁分行
    000-000000000000號帳戶（下稱本案帳戶）供作人頭帳戶，
    並提領被害人遭該詐欺集團詐騙而匯入本案帳戶之款項，丙
    ○○擔任向提款車手收取詐欺贓款再轉交上手之收水工作。
㈠、嗣丙○○、戴錦祥、「少年」、「林文龍」及其他詐欺集團成
    員，意圖為自己不法之所有，共同基於3人以上詐欺取財及
    洗錢之犯意聯絡，由真實姓名、年籍不詳之詐欺集團成員於
    110年6月7日7時許，假冒為甲○○之姪子李樂，透過電話、通
    訊軟體LINE與甲○○聯絡，佯稱：甫自中國返回台灣急需用錢
    云云，致甲○○陷於錯誤，因而於110年6月8日14時許，至元
    大銀行臨櫃匯款新臺幣（下同）56萬元，至戴錦祥之本案帳
    戶。嗣戴錦祥於同日15時32分許，即持本案帳戶之存摺，騎
    乘其父戴丁煌所有之車牌號碼000-000號普通重型機車（下
    稱本案機車），至位於桃園市○○區○○路0段00號之中國信託
    銀行桃園分行（下稱本案銀行），臨櫃提領48萬8,000元、
    再於同日15時40分許，至前開銀行之ATM，持本案帳戶之提
    款卡，分別提領3萬2,000元、4萬元之款項，合計共提領56
    萬元。
㈡、丙○○則於同日18時1分許，搭乘車牌號碼000-0000號租賃小客
    車至桃園市桃園區三民路1段與壽山街口，向戴錦祥收取其
    所提領之56萬元後，再搭乘計程車到高鐵桃園站前往臺中市
    ，後在臺中市南屯區向上路與三厝街口，將前開款項轉交給
    「少年」，以此方式隱匿詐欺犯罪所得之去向。嗣因甲○○發
    覺有異，報警處理，經警循線追查，始悉上情。
三、案經甲○○訴由桃園市政府警察局桃園分局              報
    告偵辦。
　　　　證據並所犯法條
一、證據清單及待證事實：
編號 證據名稱 待證事實 1 被告丙○○於警詢及偵查中之自白 ⑴、坦承有加入真實姓名年籍不詳、通訊軟體LINE帳號「林文龍」、Facetime帳號「少年」所屬詐欺集團之事實。 ⑵、坦承有於110年6月8日18時1分許，至桃園市桃園區三民路1段與壽山街口，向同案被告戴錦祥收取56萬元之事實。 ⑶、坦承有於110年6月8日，搭乘計程車到高鐵桃園站前往臺中市，後在臺中市南屯區向上路與三厝街口，將前開款項轉交給「少年」之事實。 2 證人即同案被告戴錦祥之警詢時之證述 ⑴、坦承其有加入真實姓名年籍不詳、通訊軟體LINE帳號「林文龍」、Facetime帳號「少年」所屬詐欺集團之事實。 ⑵、坦承本案帳戶為其申設之事實。 ⑶、坦承有於110年6月8日15時32分許，至本案銀行，分別以臨櫃及ATM方式，提領共56萬之事實。 ⑷、坦承有於110年6月8日18時1分許，至桃園市桃園區三民路1段與壽山街口，將56萬元交給被告之事實。 3 證人即告訴人甲○○於警詢時之證述 證明告訴人遭詐騙及匯款56萬元至本案帳戶之事實。 4 內政部警政署反詐騙諮詢專線紀錄表、高雄市政府警察局小港分局小港派出所受理詐騙帳戶通報警示簡便格式表、受理各類案件紀錄表、金融機構聯防機制通報單、元大銀行國內匯款申請書各1份  5 中國信託銀行110年9月28日中信銀字第110224839250192號函暨客戶基本資料及存款交易明細1份、監視錄影畫面截圖8張 ⑴、證明本案帳戶為同案被告戴錦祥所申設之事實。 ⑵、證明同案被告戴錦祥於110年6月8日15時32分許，至本案銀行，分別以臨櫃及ATM方式，提領共56萬之事實。 
二、核被告丙○○所為，係犯組織犯罪防制條例第3條第1項本文後
    段之參與犯罪組織罪嫌、刑法第339條之4第1項第2款之3人
    以上共同犯詐欺取財罪嫌、洗錢防制法第14條第1項之一般
    洗錢罪嫌（報告意旨誤載刑法第30條、第339條第1項之幫助
    詐欺取財罪嫌，容有誤會）。其與同案被告戴錦祥、「少年
    」、「林文龍」及其所屬詐欺集團之其他真實姓名年籍不詳
    成員間，有犯意聯絡與行為分擔，請依刑法第28條，論以共
    同正犯。又被告以一行為觸犯上開各罪，為想像競合犯，請
    依刑法第55條之規定，從一重論以刑法第339條之4第1項第2
    款之加重詐欺取財罪嫌。
三、被告丙○○前曾受如犯罪事實欄一部分之有期徒刑執行完畢，
    此有本署刑案資料查註紀錄表1份附卷可稽，其於受有期徒
    刑執行完畢後，5年內故意再犯本案有期徒刑以上之罪，為
    累犯，請依刑法第47條第1項規定，並參酌司法院大法官第7
    75號解釋文及理由書之意旨，裁量是否加重其刑。
四、依刑事訴訟法第251條第1項提起公訴。
　　此　致
臺灣桃園地方法院
中　　華　　民　　國　 111　　年　　1 　　月　　21　　日
　　　　　　　　　　　　　　　檢　察　官　呂象吾
　　　　　　　　　　　　　　　檢  察  官  乙○○　
本件證明與原本無異
中　　華　　民　　國　 111　　年　　2 　　月　　17　　日
                              書　記　官　魏郁如
附錄本案所犯法條：
中華民國刑法第339條之4
犯第339條詐欺罪而有下列情形之一者，處1年以上7年以下有期
徒刑，得併科1百萬元以下罰金：
一、冒用政府機關或公務員名義犯之。
二、三人以上共同犯之。
三、以廣播電視、電子通訊、網際網路或其他媒體等傳播工具，
    對公眾散布而犯之。
前項之未遂犯罰之。
洗錢防制法第14條
有第二條各款所列洗錢行為者，處7年以下有期徒刑，併科新臺
幣5百萬元以下罰金。
前項之未遂犯罰之。
前二項情形，不得科以超過其特定犯罪所定最重本刑之刑。
組織犯罪防制條例第3條
發起、主持、操縱或指揮犯罪組織者，處3年以上10年以下有期
徒刑，得併科新臺幣1億元以下罰金；參與者，處6月以上5年以
下有期徒刑，得併科新臺幣1千萬元以下罰金。但參與情節輕微
者，得減輕或免除其刑。
具公務員或經選舉產生之公職人員之身分，犯前項之罪者，加重
其刑至二分之一。
犯第1項之罪者，應於刑之執行前，令入勞動場所，強制工作，
其期間為3年。
前項之強制工作，準用刑法第90條第2項但書、第3項及第98條第
2項、第3項規定。
以言語、舉動、文字或其他方法，明示或暗示其為犯罪組織之成
員，或與犯罪組織或其成員有關聯，而要求他人為下列行為之一
者，處3年以下有期徒刑，得併科新臺幣3百萬元以下罰金：
一、出售財產、商業組織之出資或股份或放棄經營權。
二、配合辦理都市更新重建之處理程序。
三、購買商品或支付勞務報酬。
四、履行債務或接受債務協商之內容。
前項犯罪組織，不以現存者為必要。
以第5項之行為，使人行無義務之事或妨害其行使權利者，亦同
。
第5項、第7項之未遂犯罰之。